臺灣臺南地方法院刑事判決　
110年度簡上字第122號
上  訴  人  李國元
即  被  告          


上列上訴人即被告因恐嚇案件，不服本院中華民國110年4月20日
110年度簡字第551號第一審刑事簡易判決（聲請簡易判決處刑案
號：110年度偵字第3294號），提起上訴，本院管轄之第二審合
議庭判決如下：
    主  文
原判決撤銷。
李國元犯恐嚇危害安全罪，處拘役肆拾日，如易科罰金，以新臺
幣壹仟元折算壹日。
扣案之鐵鎚壹支沒收。
    事  實
一、李國元為聯結車司機，於民國110 年1月28日上午11時50分
    許，駕駛車牌000-0000號自用曳引車沿臺南市仁德區中正路
    二段由南向北方向行駛，行經臺南市仁德區中正路二段與中
    山路口處時，適黃建霖駕駛車牌000-00號營業大貨車行經該
    處欲變換車道，李國元認黃建霖所駕車輛於變換車道時，曾
    擦撞其所駕車輛後視鏡，因而按鳴喇叭示意，並即下車與黃
    建霖理論，雙方因而發生口角。李國元心生不滿，竟基於恐
    嚇危害安全之犯意，返回曳引車拿鐵鎚高舉威嚇黃建霖，而
    以此加害生命、身體之事，使黃建霖心生畏懼，致生危害於
    安全。
二、案經黃建霖訴由臺南市政府警察局歸仁分局報告臺灣臺南地
    方檢察署檢察官偵查起訴。
    理  由
一、證據能力之判斷：
    本判決所引用被告以外之人於審判外之言詞或書面陳述，經
    當事人同意作為證據使用，本院審酌該等證據作成時情況，
    並無違法或不當取證，亦無顯不可信或證明力過低，而均認
    為適當，依刑事訴訟法第159條之5規定，具證據能力；另本
    判決引用之非供述證據，均依法定程序取得，經合法調查程
    序，與待證事實間復具相當關聯性，無不得為證據情形，依
    刑事訴訟法第158條之4反面解釋，均有證據能力。
二、犯罪事實之認定：
    上揭犯罪事實業據被告李國元於本院審理時坦承不諱（參見
    本院卷第43頁），並經證人即告訴人黃建霖於警詢及偵查中
    證述遭恐嚇經過明確（參見警卷第9頁至第12頁、偵卷第49
    頁至第50頁），且有臺南市政府警察局歸仁分局仁德分駐所
    110年1月28日警員林秉漢、蘇士堯職務報告、臺南市政府警
    察局歸仁分局「李國元恐嚇案」現場暨監視器翻拍照片、扣
    案鐵鎚照片各1張、光碟1片附卷可參（參見警卷第21頁、第
    41頁至第43頁、第61頁）。此外，並有被告持以恐嚇之鐵鎚
    1支扣案可稽，被告於本院審理時之自白與事實相符，應堪
    採信。被告恐嚇危害安全犯行，罪證明確，應依法論科。
三、論罪：
　  核被告所為，係犯刑法第305條之恐嚇危害安全罪。　
四、撤銷改判之理由：
　　原審判決認定被告恐嚇危害安全犯行事證明確，因而予以論
    罪科刑，固非無見。惟查：刑事審判之量刑，旨在實現刑罰
    權之分配的正義，故法院對科刑判決之被告量刑，應符合罪
    刑相當原則，使罰當其罪，以契合人民之法律感情。此所以
    刑法第57條明定科刑時應審酌一切情狀，尤應注意該條所列
    各款情形，以為科刑輕重之標準，並應受比例原則與平等原
    則等一般法律原則之支配，以期達成客觀上之適當性、相當
    性與必要性之價值要求。若違反比例原則、平等原則、罪刑
    相當原則時，自有濫用裁量權之違法。查本案被告因行車細
    故即持鐵鎚作勢欲毆打告訴人之舉，於法有違，自當予以懲
    處。然本件係因行車糾紛而起，被告與告訴人發生口角過程
    中，告訴人亦曾對被告稱「不然你打我」等挑釁言語（參見
    警卷第10頁所示告訴人筆錄），被告遂憤而返回車上拿取扣
    案鐵鎚作勢追逐告訴人，而當時員警已至現場處理，見狀即
    以辣椒水噴灑被告以制止被告，並避免衝突擴大。是本院斟
    酌被告與告訴人發生衝突時之互動，以及被告持鐵鎚追逐時
    ，員警已在現場並隨即控制場面等情狀，認被告之恐嚇行為
    所造成告訴人之驚嚇、恐懼，以及危害告訴人之人身安全程
    度應非嚴重。原審逕行量處有期徒刑2月之刑責，其量刑實
    屬過重，難謂罪刑相當。被告上訴指摘原判決量刑過重，為
    有理由，應由本院將原判決撤銷改判。
五、科刑：　　
　  爰審酌被告因行車糾紛而與告訴人發生爭執，卻未能保持理
    性和平處理，竟即持鐵鎚威脅告訴人，其行為顯屬可議；並
    斟酌被告犯罪時所受之刺激、對告訴人造成之身心影響程度
    、犯罪後於偵查及本院審理時坦承犯行之態度；另斟酌被告
    品行、智識程度、家庭、經濟狀況（均詳卷）等一切情狀，
    量處如主文第2項所示之刑，以資懲儆。
六、沒收：
　　扣案之鐵鎚，為被告所有，為其工作上所需，供其車上使用
    之工具等情，業經被告於警詢及偵查中迭次陳明在卷（參見
    警卷第6頁、偵卷第54頁）。被告於本院審理時改稱該鐵鎚
    為老闆所有云云，當無可採。依此，扣案鐵鎚為被告所有，
    且供本件犯行所用之物，爰依刑法第38條第2項規定諭知沒
    收。
據上論斷，應依刑事訴訟法第455條之1第1項、第3項、第369條
第1項前段、第364條、第299條第1項前段，刑法第305條、第41
條第1項前段、第38條第2項，刑法施行法第1條之1第1項，判決
如主文。
本案經檢察官盧駿道到庭執行職務。
中　　華　　民　　國　　110 　年　　11　　月　　10　　日
　　　　　　　　　 刑事第九庭  審判長法　官　卓穎毓
　　　　　　　　　                   法  官  莊玉熙
　　　　　　　　　                   法  官  李俊彬
以上正本證明與原本無異。
不得上訴。
　　　　　　　　　　　　　　　　　　 書記官  歐慧琪
中　　華　　民　　國　　110 　年　　11　　月　　10　　日
附錄本案論罪科刑法條：　　　　　　　　　
中華民國刑法第305條
以加害生命、身體、自由、名譽、財產之事恐嚇他人，致生危害
於安全者，處2年以下有期徒刑、拘役或9千元以下罰金。